【裁判字號】    99,訴,348
【裁判日期】    990430
【裁判案由】    違反毒品危害防制條例
【裁判全文】
臺灣彰化地方法院刑事判決               99年度訴字第348號
公  訴  人  臺灣彰化地方法院檢察署檢察官
被      告  甲○○
上列被告因違反毒品危害防制條例案件，經檢察官提起公訴（九
十九年度毒偵字第四五二號），本院裁定依簡式審判程序審理，
判決如下：
    主  文
甲○○施用第一級毒品，累犯，處有期徒刑拾月。
    事  實
一、甲○○前曾於民國九十三年間，因施用毒品案件，經本院裁
    定送觀察、勒戒後，認無繼續施用毒品之傾向，於九十三年
    五月二十日執行完畢釋放後，並由臺灣彰化地方法院檢察署
    檢察官以九十三年度毒偵字第六四二、一０七三號為不起訴
    處分確定。其復於前述觀察、勒戒處分執行完畢釋放後五年
    內之九十六年間，因施用第一級毒品案件，經本院於同年十
    月十八日以九十六年度訴字第一四六七號判決判處有期徒刑
    十月，減為有期徒刑五月確定；另因詐欺案件，經臺灣臺中
    地方法院於九十七年三月十七日，以九十七年度易字第六０
    九號判決判處有期徒刑三月，減為有期徒刑一月十五日確定
    ，並與上開施用第一級毒品案件合併定應執行刑為有期徒刑
    六月，經入監服刑後，於九十七年七月十六日縮短刑期執行
    完畢。詎其仍不知警惕，復基於施用第一級毒品海洛因之犯
    意，於九十八年十一月二十八日上午某時許，在彰化縣彰化
    市○○路某加油站內，以將海洛攙水後再以針筒注射之方式
    ，施用第一級毒品海洛因一次。嗣於九十八年十一月三十日
    十六時三十五分許，其行經南投縣名間鄉○○村○○路與名
    松路口時，為警盤查，經其同意後採尿送驗，結果其尿液檢
    驗出可待因及嗎啡陽性反應，始查悉上情。
二、案經南投縣警察局南投分局報請臺灣南投地方法院檢察署檢
    察官呈請臺灣高等法院臺中分院檢察署檢察長令轉臺灣彰化
    地方法院檢察署檢察官偵查起訴。
    理  由
一、上開事實，業據被告甲○○於本院審理時坦承不諱，且被告
    於九十八年十一月三十日經其同意後採驗之尿液，經送中山
    醫學大學附設醫院檢驗結果，確呈可待因及嗎啡陽性反應，
    此有南投縣警察局南投分局委託鑑驗尿液代號與真實姓名對
    照表及中山醫學大學附設醫院檢驗科藥物檢測中心出具之尿
    液檢驗報告等附卷可稽，被告自白核與事實相符。至於上開
    南投縣警察局南投分局委託鑑驗尿液代號與真實姓名對照表
    之送驗尿液代號「９８１５４Ａ１」，雖與中山醫學大學附
    設醫院檢驗科藥物檢測中心出具之尿液檢驗報告原始代號「
    ９８１８４Ａ１」不符，惟參照南投縣警察局南投分局毒品
    犯罪嫌疑人尿液採驗作業管制紀錄表，同日（即九十八年十
    一月三十日）作尿液採驗者，僅被告甲○○一人，且其檢體
    編號為「９８１８４Ａ１」，核與上述中山醫學大學附設醫
    院檢驗科藥物檢測中心出具之尿液檢驗報告原始代號相同，
    堪認上述尿液檢驗報告所檢驗者，確係被告之尿液檢體無誤
    ，而南投縣警察局南投分局委託鑑驗尿液代號與真實姓名對
    照表上記載之送驗尿液代號，應屬誤載，附此敘明。
二、按毒品危害防制條例於九十二年七月九日修正公布，自九十
    三年一月九日施行，其中第二十條、第二十三條將施用毒品
    之刑事處遇程序，區分為「初犯」及「五年內再犯」、「五
    年後再犯」。依其立法理由之說明：「初犯」，經觀察、勒
    戒或強制戒治後，應為不起訴處分或不付審理之裁定；經觀
    察、勒戒或強制戒治執行完畢釋放後，「五年內再犯」者，
    因其再犯率甚高，原實施之觀察、勒戒及強制戒治既已無法
    收其實效，爰依法追訴或裁定交付審理。至於經觀察、勒戒
    或強制戒治執行完畢釋放後，「五年後再犯」者，前所實施
    之觀察、勒戒或強制戒治已足以遮斷其施用毒品之毒癮，為
    期自新及協助其斷除毒癮，仍適用「初犯」規定，先經觀察
    、勒戒或強制戒治之程序。從而依修正後之規定，僅限於「
    初犯」及「五年後再犯」二種情形，始應先經觀察、勒戒或
    強制戒治程序。倘被告於五年內已再犯，經依法追訴處罰，
    縱其第三次（或第三次以上）再度施用毒品之時間，在初犯
    經觀察、勒戒或強制戒治執行完畢釋放五年以後，已不合於
    「五年後再犯」之規定，且因已於「五年內再犯」，顯見其
    再犯率甚高，原實施觀察、勒戒或強制戒治，已無法收其實
    效，即應依該條例第十條處罰（最高法院九十五年第七次刑
    事庭會議決議參照）。查本件被告前曾於九十三年間，因施
    用毒品案件，經本院裁定送觀察、勒戒後，認無繼續施用毒
    品之傾向，於九十三年五月二十日執行完畢釋放後，並由臺
    灣彰化地方法院檢察署檢察官以九十三年度毒偵字第六四二
    、一０七三號為不起訴處分確定。其復於前述觀察、勒戒處
    分執行完畢釋放後五年內之九十六年間，因施用第一級毒品
    案件，經本院於同年十月十八日以九十六年度訴字第一四六
    七號判決判處有期徒刑十月，減為有期徒刑五月確定等情，
    有臺灣彰化地方法院檢察署刑案資料查註紀錄表及臺灣高等
    法院被告前案紀錄表等在卷可憑，是本件被告並不合於「五
    年後再犯」之規定，揆諸上  開說明，被告所為已符合毒品
    危害防制條第二十三條第二項之所定之追訴要件，並無「初
    犯」規定之適用，自毋須再重新施予觀察、勒戒之處遇程序
    ，而應直接訴追處罰。從而，本件被告施用第一級毒品之犯
    行明確，自應依法論科。
三、核被告甲○○所為，係犯毒品危害防制條例第十條第一項之
    施用第一級毒品罪。被告於施用前持有第一級毒品之低度行
    為，應為施用之高度行為所吸收，不另論罪。又被告前於九
    十六年十月十八日，因施用第一級毒品案件，經本院以九十
    六年度訴字第一四六七號判決判處有期徒刑十月，減為有期
    徒刑五月確定；另因詐欺案件，經臺灣臺中地方法院於九十
    七年三月十七日，以九十七年度易字第六０九號判決判處有
    期徒刑三月，減為有期徒刑一月十五日確定，並與上開施用
    第一級毒品案件合併定應執行刑為有期徒刑六月，經入監服
    刑後，於九十七年七月十六日縮短刑期執行完畢，有臺灣高
    等法院被告前案紀錄表及臺灣彰化地方法院檢察署刑案資料
    查註紀錄表等附卷可參，被告受有期徒刑執行完畢後，五年
    以內故意再犯本件有期徒刑以上之罪，為累犯，應依刑法第
    四十七條第一項規定，加重其刑。爰審酌被告前已有毒品之
    前科，仍不知警惕，復曾執行觀察、勒戒處分，猶未能戒除
    毒癮，竟又再次施用毒品，顯乏禁絕毒害之決心，暨其於本
    院審理時尚能坦認犯行，頗有悔悟之心等一切情狀，量處如
    主文所示之刑，以資儆懲。
據上論斷，應依刑事訴訟法第二百七十三條之一第一項、第二百
九十九條第一項前段，毒品危害防制條例第十條第一項，刑法第
十一條前段、第四十七條第一項，判決如主文。
本案經檢察官蕭有宏到庭執行職務。
中    華    民    國    99    年    4     月    30    日
            刑事第六庭      法  官  王義閔
以上正本證明與原本無異。
如不服本判決應於收受判決後10日內向本院提出上訴書狀，並
應敘述具體理由。其未敘述上訴理由者，應於上訴期間屆滿後
20日內向本院補提理由書(均須按他造當事人之人數附繕本)
「切勿逕送上級法院」。
中    華    民    國    99    年    4     月    30    日
                            書記官  林盛輝
毒品危害防制條例第10條
施用第一級毒品者，處 6 月以上 5 年以下有期徒刑。

司法院資訊處製作；財團法人民間司法改革基金會備份。
